【裁判字號】    95,簡上,119
【裁判日期】    951212
【裁判案由】    遷讓房屋
【裁判全文】
臺灣屏東地方法院民事判決             95年度簡上字第119號
上  訴  人  甲○○
被上訴人    乙○○
上列當事人間遷讓房屋事件，上訴人對於中華民國95年8 月24日
本院95年度屏簡字第281 號第一審判決提起上訴，本院於民國95
年11月29日言詞辯論終結，判決如下：
    主  文
上訴駁回。
第二審訴訟費用由上訴人負擔。
    事  實
一、被上訴人主張：坐落屏東縣屏東市○○段360 之1 地號土地
    上建號727 號，門牌號碼屏東縣屏東市○○路401 巷16號建
    物（下稱系爭房屋）原為上訴人所有。因被上訴人急需用錢
    ，將前開房地以新臺幣（下同）120 萬元出售與被上訴人，
    除由上訴人以每月6 千元向被上訴人承租前開房地外，另達
    成協議上訴人得向被上訴人買回系爭房地，並應上訴人要求
    簽立1 張120 萬元借據後，系爭房地即辦理移轉登記與被上
    訴人。嗣上訴人未依約給付租金，被上訴人乃訴請上訴人遷
    讓房屋，並在本院95年度屏簡移調第4 號案件中成立調解，
    上訴人除願給付被上訴人12萬8 千元外，並願向被上訴人承
    租系爭房屋，及自民國95年3 月1 日起，按月於每月25日前
    給付被上訴人4 千元之租金。惟上訴人嗣後均未依約履行，
    至今已積欠超過2 個月之租金。被上訴人在原審95年7 月18
    日言詞辯論期日，當庭催告上訴人應於20日內給付所積欠之
    租金，但上訴人仍置之不理，未為給付，故依法終止前開租
    賃契約，並求為判決上訴人應將系爭房屋遷讓交還被上訴人
    等語。原審為被上訴人勝訴之判決，上訴人不服提起上訴。
    並於本院聲明：上訴駁回。
二、上訴人則以：系爭房地原為上訴人所有，代書以前開房屋向
    銀行借款65萬元，並設定抵押。嗣被上訴人向銀行清償前開
    借款債務，被上訴人即表示前開房屋為其所有，代書並將前
    開房屋辦理移轉登記與被上訴人。被上訴人主張上訴人積欠
    其120 萬元，但未寫借據。後來在本院達成和解，被上訴人
    表示上訴人應給付被上訴人12萬元，並自95年年初按月給付
    被上訴人4 千元，惟此均為被上訴人自己所述，兩造並未訂
    立書面。上訴人願意給付租金，但沒有錢等語，資為抗辯。
    並於本院聲明：(一)原判決廢棄(二)被上訴人第一審之訴駁回。
三、被上訴人主張系爭房屋為上訴人占有使用之事實，為上訴人
    所不爭執，此部分應堪信實。是本件本院所應審究者為：(一)
    兩造之租賃契約是否已終止？(二)被上訴人得否請求上訴人遷
    讓返還系爭房屋？經查：
  (一)有關兩造之租賃契約是否已終止部分：
  1.兩造於95年2 月21日於本院達成調解，由上訴人向被上訴人
    承租系爭房屋，期間不定期，並自95年3 月1 日起，按月於
    25日前給付被上訴人4 千元之事實，有調解筆錄在卷可稽，
    並經原審調閱前開卷宗提示兩造，均於當庭表示無意見，足
    見上訴人有向被上訴人承租系爭房屋，約定每月租金4 千元
    ，成立不定期租賃關係。上訴人抗辯兩造間並未成立租賃關
    係，亦未訂立書面，尚無足採。
  2.按承租人租金支付有遲延者，出租人得定相當期限，催告承
    租人支付租金，如承租人於其期限內不為支付，出租人得終
    止契約。租賃物為房屋者，遲付租金之總額，非達2 個月之
    租額，不得依前項之規定，終止契約。其租金約定於每期開
    始時支付者，並應於遲延給付逾2 個月時，始得終止契約；
    次按出租人非因承租人積欠租金額，除以擔保金抵償外，達
    2 個月以上時，不得收回房屋，民法第440 條第1 、2 項及
    土地法第100 條第1 項第3 款，分別定有明文。茲兩造間租
    賃契約並未約定任何擔保金，且本件上訴人於95年2 月21日
    於本院成立前開調解內容後，均未給付約定之租金，至起訴
    時已積欠超過4 個月以上之租金，經被上訴人定相當期限期
    催告，迄未繳納，且上訴人於原審95年8 月10日言詞辯論期
    日當庭表示終止前開租賃關係之意思表示，並已經上訴人當
    庭了解（見原審卷宗第20頁、第23頁），依首揭法律規定，
    前開租賃契約應於95年8 月10日合法終止。
  (二)有關被上訴人得否請求上訴人遷讓返還系爭房屋部分：
    按承租人於租賃關係終止後，應返還租賃物，民法第455 條
    定有明文。兩造間租賃契約既經終止，上訴人即負有返還系
    爭房屋之義務，被上訴人請求上訴人將系爭房屋遷讓返還予
    被上訴人，即有理由。
四、綜上所述，被上訴人既已終止兩造間租賃關係，被上訴人依
    民法第455 條規定請求上訴人應將系爭房屋騰空遷讓交還被
    上訴人即屬正當，自應准許。原審為被上訴人勝訴判決，核
    無違誤。上訴意旨指摘原判決不當，求予廢棄改判，為無理
    由，應駁回其上訴。
五、本件事證已臻明確，兩造其餘攻擊防禦方法及所提證據，經
    核於結果不生影響，爰不一一論述，併此敘明。
據上論結，本件上訴為無理由，依民事訴訟法第436 條之1 第3
項、第449 條第1 項、第78條，判決如主文。
中    華    民    國    95    年    12    月    12    日
                  民事第一庭    審判長法  官  徐美麗
                                      法  官  吳思怡
                                      法  官  邱玉汝
以上為正本，係照原本作成。
不得上訴。
中    華    民    國    95    年    12    月    13    日
                                      書記官  魏慧夷


司法院資訊處製作；財團法人民間司法改革基金會備份。
